臺灣臺南地方法院刑事判決　　　　　 100年度交簡上字第87號
上　訴　人　臺灣臺南地方法院檢察署檢察官
被　　　告　王永年
上列上訴人因被告過失傷害案件，不服本院中華民國100年5月20
日100年度交簡字第941號第一審判決（聲請簡易判決處刑案號：
100年度調偵字第231號），提起上訴，本院管轄之第二審合議庭
判決如下：
    主  文
原判決撤銷。
王永年犯過失傷害罪，處有期徒刑月，如易科罰金，以新臺幣
壹仟元折算壹日。
    事  實
一、王永年未考領汽、機車駕駛執照，於民國99年3月6日上午騎
    乘車牌號碼NGF-933號重型機車，沿臺南縣安定鄉(現改制為
    臺南市安定區)台19線機車優先道由北向南方向行駛，同日
    上午7時58分許行經安定區海寮村(現改制為海寮里)5-12號
    前，欲超越同向同一車道在其左前方由吳明夏所騎乘車牌號
    碼OSS-053號之重型機車時，理應注意超越同一車道之前車
    時，須先按鳴喇叭二單響或變換燈光一次，以使前行車知悉
    ，待前行車減速靠邊或以手勢或亮右方向燈表示允讓後，始
    得超越，超越時應顯示左方向燈並於前車左側保持半公尺以
    上之間隔超過，而依當時日間自然光、天氣晴朗、柏油路面
    乾燥、無缺陷、無障礙物、視距良好之情形下，客觀上並無
    不能注意之情事，竟疏未注意前述交通安全規則所課予駕駛
    人之注意義務，即貿然由吳明夏所騎乘上開重型機車之右側
    超車，且未保持安全間隔，雙方因距離過近發生擦撞，吳明
    夏因而失衡致人車倒地，受有左橈骨閉鎖性骨折、右尺骨骨
    折、右眼瞼（聲請簡易判決處刑書誤繕為「臉」，應予更正
    ）撕裂傷併淚管破裂等傷害。
二、案經吳明夏訴請臺南縣警察局善化分局(現改制為臺南市政
    府警察局善化分局）報告臺灣臺南地方法院檢察署檢察官偵
    查後聲請以簡易判決處刑。
    理    由
一、按被告於第二審經合法傳喚，無正當之理由不到庭者，得不
    待其陳述，逕行判決，刑事訴訟法第371條定有明文。對於
    簡易判決處刑不服而上訴者，得準用上開規定，此觀諸刑事
    訴訟法第455條之1第3項之規定自明。本件被告王永年經合
    法傳喚，無正當理由未到庭，本院爰不待其陳述，而為一造
    辯論判決。
二、證據能力
    (一)本件以下所引用具傳聞證據性質之供述證據，檢察官、被
      告於本案言詞辯論終結前，均未爭執其證據能力，本院審
      酌前開證據之作成或取得之狀況，並無非法或不當取證之
      情事，且亦無顯不可信之情況，復經本院於審判期日就上
      開證據依法進行調查、辯論，依刑事訴訟法第159條之5規
      定，均具有證據能力。
    (二)次按除顯有不可信之情況外，公務員職務上製作之紀錄文
      書、證明文書，從事業務之人於業務上或通常業務過程所
      須製作之紀錄文書、證明文書，亦得為證據，刑事訴訟法
      第159條之4第1款、第2款各定有明文。卷附臺南縣警察局
      善化分局交通事故處理小組員警所製作之道路交通事故現
      場圖、道路交通事故調查報告表(一)、(二)、交通部公路
      總局嘉義區監理所臺南監理站100年7月21日嘉監南字第10
      00018428號函暨所附機車車籍查詢等書證（參見警卷第9-
      11頁、本院上訴卷第20、22頁），分屬承辦員警、車輛監
      理機關人員職務上或業務所製作之紀錄文書，且無證據顯
      示上開文書存有虛偽或顯不可信之情況，依前揭規定，均
      有證據能力。至於員警所製作之道路交通事故現場及車損
      照片（見警卷第17-23頁），均係以機械方式留存之影像
      ，非依憑人之記憶轉述而得，非屬供述證據，無「傳聞證
      據排除法則」之適用，各該照片亦均有證據能力。
    (三)另依醫師法第12條第1項規定，醫師執行醫療業務時應製
      作病歷，該項病歷資料係屬醫師於醫療業務過程中依法所
      必須製作之紀錄文書，每一醫療行為雖屬可分，但因其接
      續看診行為而構成整體性之醫療業務行為，其中縱有因訴
      訟目的而尋求醫師之治療，惟對醫師而言，仍屬其醫療業
      務行為之一部分，仍應依法製作病歷。從而關於病人之病
      歷及依據該病歷資料而製成之診斷證明書與通常醫療行為
      所製作之病歷無殊，均屬刑事訴訟法第159條之4第2款所
      稱之紀錄文書，依上述規定自應具有證據能力(最高法院
      100年度台上字第4461號、100年度台上字第4531號判決參
      照)。本件以下所引用之財團法人奇美醫院診斷證明書2紙
      、奇美醫院100年8月1日（100）奇醫字第3498號函暨附件
      病情摘要與病歷（見警卷第12頁、本院上訴卷第25-60頁
      、第68頁），均係醫師執行醫療業務所製作之紀錄文書，
      並無顯不可信之情況，且與待證事項具有相當關連性，參
      照上揭法律規定與說明，亦認均具有證據能力。
    (四)又法院或檢察官依刑事訴訟法第208條第1項規定，囑託醫
      院、學校或機關、團體為鑑定，並無必須命實施鑑定之人
      為具結之規定，此觀同條項將同法第202條關於鑑定人具
      結義務之規定排除，未在準用之列即明。此與同法第208
      條第2項明定，於實施鑑定之人為言詞報告或說明時，準
      用同法第202條規定，顯屬有別。因此囑託醫院、學校或
      機關、團體為鑑定，雖未命實施鑑定之人具結，其就鑑定
      之經過及其結果提出之書面報告，仍有證據能力（最高法
      院98年度台上字第6574號判決參照）。卷附台南市政府交
      通局車輛行車事故鑑定委員會鑑定意見（見100年度核交
      字第592號卷第8-9頁），係檢察官於偵查中囑託該機關鑑
      定本件車禍肇事責任所為之書面鑑定報告，依前揭法律之
      規定與說明，應有證據能力。
三、得心證之理由
    (一)本案犯罪事實，業據被告於警詢及偵查中坦承不諱，參其
      偵查中供述：「我是沿台19線由北往南行駛，告訴人同向
      騎在我前面，我要從他右邊超車時，我機車左手把不慎撞
      到他的車子，才會發生這車禍」（99年度核交字第3616號
      卷第4頁），核與告訴人於警詢、偵查中指述：遭被告係
      自其右後方超車碰撞倒地之情節相符，並有臺南縣警察局
      善化分局交通事故處理小組員警所製作之道路交通事故現
      場圖、道路交通事故調查報告表(一)、(二)與道路交通事
      故現場與車損照片13張附卷可明（警卷第9-11頁、17-23
      頁）。告訴人吳明夏因本件交通事故受有左橈骨閉鎖性骨
      折、右尺骨骨折、右眼瞼撕裂傷併淚管破裂之傷害，於99
      年3月6日車禍當日行鋼釘內固定復位及右眼瞼撕裂傷併淚
      管破裂縫合手術，住院5日，並造成雙上肢遺存顯著運動
      障礙，右肘活動度5-115度（活動度110度）、左腕活動度
      屈曲20度、伸展15度（活動度35度）等（未達重傷程度，
      詳下述），亦有財團法人奇美醫院99年3月23日、100年6
      月25日診斷證明書2紙在卷足憑（參見警卷第12頁、本院
      上訴卷第68頁）。從而，被告前開自白核與事證相符，堪
      信為真實。
    (二)按汽車欲超越同一車道之前車時，須先按鳴喇叭二單響或
      變換燈光一次。前行車減速靠邊或以手勢或亮右方向燈表
      示允讓後，後行車始得超越。超越時應顯示方向燈並於前
      車左側保持半公尺以上之間隔超過，行至安全距離後，再
      顯示右方向駛入原行路線。道路交通安全規則第101條第1
      項第3款前段、第5款定有明文。且依同規則第2條第1項之
      規定，所稱之汽車包括機器腳踏車。本件被告騎乘重型機
      車行經肇事路段，欲超越同一車道在其右前方行駛之告訴
      人機車時，本應踐行前述道路交通安全規則所課駕駛人之
      注意義務，先行為超車之表示動作，待告訴人允讓後，始
      得由告訴人之左側超車，並應保持半公尺以上之安全間隔
      超越，而依當時日間自然光、天氣晴朗、柏油路面乾燥、
      無缺陷、無障礙物、視距良好之情形下，客觀上並無不能
      注意之情事，即貿然由告訴人之右側超車，且未保持安全
      間隔，雙方因距離過近發生擦撞，致告訴人因而失衡人車
      倒地，受有前述之身體傷害，被告顯有過失至明，臺南市
      政府交通局車輛行車事故鑑定委員會鑑定意見書亦同此認
      定（即被告無照駕駛普通重型機器腳踏車，超越未保持安
      全距離，為肇事原因；告訴人無肇事因素，見100年度核
      交字第592號卷第8-9頁）。從而，本件事證已臻明確，被
      告之過失傷害犯行，堪以認定，應依法論科。
四、論罪科刑：
    (一)核被告王永年所為，係犯刑法第284條第1項前段之過失傷
      害罪。被告未考領汽、機車駕駛執照，其於本件肇事時所
      騎乘之車牌號碼NGF-933號係排氣量（馬力）124CC（HP）
      之重型機車，有交通部公路總局嘉義區監理所臺南監理站
      100年7月21日嘉監南字第1000018428號函暨所附該NGF-93
      3號機車車籍查詢資料在卷可稽（本院上訴卷第20、22頁
      ），被告無駕駛執照駕車致人受傷，依法應負刑事責任，
      應依道路交通管理處罰條例第86條第1項之規定，加重其
      刑至2分之1。
    (二)原審以被告罪證明確而予論罪科刑，固非無見，惟原審未
      查明被告未考領汽、機車駕駛執照駕車致人受傷之加重情
      事，尚有未洽，檢察官提起上訴雖未就此加以指摘，惟原
      判決既有上開未洽之處，自應由本院撤銷改判。另檢察官
      上訴意旨以告訴人因被告之過失行為，造成左橈骨閉鎖性
      骨折、右尺骨骨折、右眼瞼（檢察官上訴書誤繕為「臉」
      ）撕裂傷併淚管破裂，屬重傷害，認原審僅對被告論以刑
      法第284條第1項前段之過失輕傷害罪，且刑度過輕，容有
      未洽云云。經查，告訴人因本件交通事故受有上述身體傷
      害，經手術後造成雙上肢遺存顯著運動障礙，右肘活動度
      5-115度（活動度110度）、左腕活動度屈曲20度、伸展15
      度（活動度35度）等情，固據告訴人提出財團法人奇美醫
      院100年6月25日診斷證明書附於本院上訴卷為憑，惟其前
      述身體傷害經治療後，並未達到毀敗（喪失全部機能）或
      嚴重減損其上肢機能之程度（因是雙上肢受傷，一個月內
      須人看護照顧），已據財團法人奇美醫院以100年8月1日
      （100）奇醫字第3498號函檢附病情摘要與病歷說明綦詳
      （見本院上訴卷第25-60頁），告訴人所受身體傷害既非
      屬刑法第10條第4項第4款所定「毀敗或嚴重減損一肢以上
      之機能」之重傷範圍，被告所為自不得論以過失致重傷罪
      ，檢察官上訴意旨尚難憑採。
    (三)審酌被告前於94年間因施用毒品受觀察勒戒（認無繼續施
      用毒品之傾向，業經檢察官為不起訴處分），復因竊盜罪
      為檢察官為緩起訴處分（緩起訴期滿未經撤銷緩起訴），
      嗣於96年間因幫助詐欺罪，經本院97年度簡字第655號判
      處有期徒刑2月確定，甫於97年10月14日易科罰金執行完
      畢（其再犯本案過失傷害罪，未構成累犯），有台灣高等
      法院被告前案紀錄表在卷可參，素行尚非良好。並審酌被
      告就本件交通事故違反義務之程度、應負全部肇事責任、
      對於告訴人所造成之損害非輕，肇事後雖調解多次均未成
      立調解，迄未賠償被害人所受損害，有卷附台南縣將軍鄉
      公所（現改制為台南市將軍區公所）函覆說明，並經告訴
      人於本院準備程序時陳報無訛，兼衡被告犯後坦承犯行暨
      其智識程度、家庭經濟狀況等一切情狀狀，量處如主文所
      示之刑，並諭知易科罰金折算標準。
    (四)又被告於肇事後未待員警到場處理即逕自離去，亦無委託
      他人自首之表示行為，雖於警詢、偵查中到案自白認罪，
      惟於本院上訴審行準備程序與審理時，均經合法通知，無
      正當理由未到庭，難認有配合接受裁判之意，即與刑法第
      62條自首之要件不符，自無該條減輕其刑規定之適用，附
      此指明。
據上論斷，應依刑事訴訟法455條之1第1項、第3項、第369條第1
項前段、第364條、第299條第1項前段、第371條，刑法第284條
第1項前段、第41條第1項前段，道路交通管理處罰條例第86條第
1項，刑法施行法第1條之1第1項、第2項前段，判決如主文。
本案經檢察官莊玲如到庭執行職務
中    華    民    國   100    年    10    月    17    日
                  刑事第四庭  審判長法  官  林逸梅
                                    法  官  鄭文祺
                                    法  官  莊政達
以上正本證明與原本無異。
本件不得上訴。
                                    書記官  余富誠
中    華    民    國   100    年    10    月    17    日